最　高　行　政　法　院　裁　定
                                     100年度裁字第1023號
抗  告  人　王天文
即被選定人
      　    王泰霖
上列抗告人因與相對人高雄市政府間徵收事務事件，對於中華民
國100年1月20日高雄高等行政法院99年度訴字第467號裁定，提
起抗告，本院裁定如下︰
　　主  文
抗告駁回。
抗告訴訟費用由抗告人負擔。
　　理  由
一、按抗告法院認抗告為不合法或無理由者，應為駁回抗告之裁
    定。
二、本件原土地所有權人王椪所有位於高雄市○○區○○○段27
    、27-1地號等2筆土地（下稱系爭土地），屬交通部高雄港
    務局民國78年度「臺灣省政府交通處高雄港務局為配合辦理
    紅毛港遷村計畫及取得大林商港區預定地用地」範圍，經行
    政院78年7月10日台（78）內地字第723166號函准予徵收土
    地及土地改良物，相對人所屬地政處以78年7月27日高市地
    政四字第15244號公告，並於78年8月28日以高市地政四字第
    18416號函請土地所有權人於78年9月4日至8日領取土地補償
    費。王天文、江王壤及王金蓮分別於81年5月13日、5月29日
    檢具繼承相關文件領取土地補償費，另地上改良物亦依前臺
    灣省政府交通處高雄港務局（即需用土地人，現改制為交通
    部高雄港務局）函送資料，經相對人所屬地政處以79年6月5
    日高市地政四字第9512號公告補償，並以79年7月6日高市地
    政四字第11826號函通知領取土地改良物補償費。抗告人爭
    執之養殖場附屬設備並未在發放名冊內，其於99年7月8日以
    其坐落高雄市○○區○○○段27-1地號土地上養殖場附屬設
    備漏未補償為由請求確認徵收失其效力，經相對人於99年7
    月20日以高市府地三字第0990042431號函（下稱相對人99年
    函）復。王天文、王泰麟、汪王壤、王金蓮對上開相對人99
    年函不服，提起行政訴訟，並以王天文、王泰麟為被選定人
    （即抗告人），訴請確認相對人99年函為無效且違法行政處
    分。原裁定略以：相對人99年函，係通知抗告人有關高雄市
    ○○區○○○段27-1地號土地係屬78年臺灣省政府交通處高
    雄港務局為配合辦理紅毛港遷村計畫及取得大林商港區預定
    地工程，相對人依法代扣土地增值稅後發放土地徵收補償費
    ，抗告人已於81年5月29日領竣補償費，相對人亦據以辦理
    所有權移轉登記予臺灣省所有，依法已完成法定徵收程序，
    並無徵收失效；另有關養殖場附屬設備漏未補償一節應向相
    對人所屬海洋局及交通部高雄港務局請求，故上開函文乃為
    相對人就系爭高雄市○○區○○○段27-1地號土地依法已完
    成法定徵收程序，並無徵收失效之情事所為之告知，並告知
    抗告人就養殖場附屬設備漏未補償部分應向相對人所屬海洋
    局及交通部高雄港務局請求，是各該函文內容僅為單純事實
    之通知，並未創設任何法律效果，其性質應屬觀念通知，並
    非行政處分，抗告人自不得以之作為確認訴訟之標的。則抗
    告人提起行政訴訟，請求確認相對人99年函為無效且違法之
    行政處分，此部分即不備起訴要件，顯非合法等詞，予以裁
    定駁回。（至抗告人另關於確認系爭土地之土地徵收核准案
    為無效部分，及確認系爭土地之土地徵收核准案為無效後，
    上訴人依照原土地徵收補償價額收回其土地部分，原審另以
    判決駁回）。
三、抗告意旨略謂：相對人未依當時土地公告現值予以徵收補償
    ，是需用土地人未於公告期滿15日內將應補償地價及其他補
    償費額發給完竣，依司法院釋字第110號解釋及土地徵收條
    例第20條第3項規定，該徵收案從此失其效力，原審未依其
    職權調查所有相關證物。又相對人漏未徵收補償抗告人之私
    有財產，亦受憲法第15條保護，相對人至今仍漏未徵收，可
    證相對人99年函為無效且違法之行政處分。另養殖場之附屬
    設備徵收補償金乙節，抗告人於原審已提出補充理由狀，原
    審未經審酌顯失公平等語。
四、本院按：「確認行政處分無效及確認公法上法律關係成立或
    不成立之訴訟，非原告有即受確認判決之法律上利益者，不
    得提起之。其確認已執行而無回復原狀可能之行政處分或已
    消滅之行政處分為違法之訴訟，亦同。」行政訴訟法第6條
    第1項定有明文。可知，行政訴訟法所規範之確認行政處分
    無效訴訟，其確認對象須為無效之「行政處分」；所規範之
    確認已執行而無回復原狀可能之行政處分或已消滅之行政處
    分為違法訴訟，其確認對象亦須為已執行而無回復原狀可能
    或已消滅之違法「行政處分」。所謂行政處分，係指中央或
    地方機關就公法上具體事件所為之決定或其他公權力措施而
    對外直接發生法律效果之單方行政行為。至行政機關所為單
    純事實之敘述或理由之說明，既不因該項敘述或說明而生何
    法律上效果，自非行政處分。故若非行政處分，當事人對之
    提起上開確認「行政處分」無效或違法訴訟，即應認其起訴
    係不備要件。本件依相對人99年函之內容，為相對人就系爭
    高雄市○○區○○○段27-1地號土地依法已完成法定徵收程
    序，並無徵收失效之情事所為之告知，並述明抗告人就養殖
    場附屬設備漏未補償部分應向相對人所屬海洋局及交通部高
    雄港務局請求，該函文內容僅為單純事實之通知，並未創設
    任何法律效果，原裁定援引本院92年8月份庭長法官聯席會
    議決議為論據，以該函文性質屬觀念通知，並非行政處分，
    抗告人於原審之訴有不備要件之違法而予以駁回，核無違誤
    。抗告人對於原裁定以其起訴不合法為由而駁回，究竟有何
    違法，未具體指摘，其抗告自難認為有理由，應予駁回。
五、據上論結，本件抗告為無理由。依行政訴訟法第104條、民
    事訴訟法第95條、第78條、第85條第1項前段，裁定如主文
    。
中　　華　　民　　國　　100　 年　　4　　 月　　21　　日
                    最高行政法院第二庭
                        審判長法官　劉　鑫　楨
                              法官　吳　慧　娟
                              法官　胡　方　新
                              法官　曹　瑞　卿
                              法官　林　金　本

以  上  正  本  證  明  與  原  本  無  異
中　　華　　民　　國　　100　 年　　4　　 月　　22　　日
　　　　　　　　　　　　　　　書記官　楊　子　鋒